【裁判字號】    99,簡上,265
【裁判日期】    990103
【裁判案由】    給付會款
【裁判全文】
臺灣高雄地方法院民事判決             99年度簡上字第265號
上  訴  人  吳明和
被上訴人    魏天化
上列當事人間請求給付會款事件，上訴人對於中華民國99年4 月
28日本院99年度雄簡字第4169號第一審判決提起上訴，本院於民
國99年12月20日言詞辯論終結，判決如下：
    主      文
上訴駁回。
第二審訴訟費用由上訴人負擔。
    事實及理由
一、上訴人於原審起訴，原請求被上訴人給付新臺幣（下同）35
    萬0,260 元及自訴狀繕本送達之翌日起至清償日止，按年息
    5%計算之利息。嗣於本院99年8 月3 日準備程序期日，以言
    詞減縮遲延利息起算日為提出上訴狀翌日即99年5 月18日起
    算（見本院卷第57頁），核屬不變更訴訟標的而減縮應受判
    決事項之聲明，依同法第255 條第1 項第3 款、第436 條之
    1 第3 項、 第463 條，亦無不合，核先敘明。
二、上訴人起訴主張：伊於民國82年7 月間離家在外經商，83年
    6 月起至12月間入監服刑期間，委託被上訴人向訴外人王正
    成收取高雄市小港區○○○路4 號房屋（下稱本件房屋）每
    月新臺幣（下同）5 萬元租金，並代繳伊參加由訴外人林玉
    花所邀集之合會會款（下稱系爭合會）。嗣被上訴人未經伊
    同意授權，標取系爭合會，繼將所收取會款35萬0,260 元侵
    占入己。為此，爰依侵權行為法律關係，提起本訴。並聲明
    ：(一)被上訴人應給付上訴人35萬0,260 元，及自99年5 月18
    日起至清償日止，按年息5%計算之利息。(二)願供擔保，請准
    宣告假執行。
三、被上訴人則以：伊未為上訴人收取本件房屋租金，並將所收
    取之租金代繳系爭合會等語置辯。
四、原審經審理結果，為上訴人敗訴之判決，上訴人不服提起上
    訴，除援引於原審所為陳述及主張外，另補述：被上訴人先
    後於83年8 月10日、9 月10日參與系爭合會，計冒標得款92
    ,700元，若被上訴人未以自己名義或代理上訴人參與系爭合
    會，會首林玉花如何應允被上訴人參與標會？至於林玉花於
    原審審理時雖證述上訴人均以自己名義參與合會，係指上訴
    人於82年所參與之合會，惟該會已完會，與系爭合會無關等
    語。並於本院聲明：(一)原判決廢棄。(二)被上訴人應給付上訴
    人35萬0,260 元，及自99年5 月18日起至清償日止，按年息
    5%計算之利息。被上訴人答辯聲明：(一)上訴駁回。(二)第二審
    訴訟費用由上訴人負擔。
五、兩造不爭執之事項：
  (一)上訴人自83年6 月17日起至84年1 月1 日止，因賭博罪入監
    執行有期徒刑7 月。
  (二)本件房屋登記於被上訴人名下。
  (三)上訴人曾以自己名義參與訴外人宋林玉花所邀集之合會。
六、本件之爭點：上訴人是否曾否委託被上訴人收取本件房屋之
    租金，以該租金代繳系爭合會會款，繼標取系爭合會會款？
七、本院得心證之理由：
  (一)按當事人主張有利於己之事實者，就其事實有舉證之責任，
    民事訴訟法第277 條前段定有明文。又按民事訴訟如係由原
    告主張權利者，應先由原告負舉證之責，若原告先不能舉證
    ，以證實自己主張之事實為真實，則被告就其抗辯事實即令
    不能舉證，或其所舉證據尚有疵累，亦應駁回原告之請求，
    有最高法院74年度台上字第913 號判決要旨可資參照。另按
    私文書之真正，如他造當事人有爭執者，則舉證人應負證其
    真正之責，亦據最高法院47年度台上字第1784號判例意旨揭
    櫫明確。
  (二)上訴人固提出記帳本影本數頁，執詞主張被上訴人確代其向
    訴外人王正成收取本件房屋租金，繼侵占會款等情云云，惟
    被上訴人於原審與本院審理時，均否認該記帳本為其親筆所
    寫，上訴人就該文書之真正，已無法舉證證明其確為被上訴
    人所製作，是該記帳本既係上訴人自行提出，其真實性如何
    ，已非無疑。再審酌該記帳本中固載以多筆50,000元租金、
    46,200會錢（標）阿花3,000 及多筆會錢紀錄，惟其均簡短
    記載「金額與項目」，然諸如實際記載人究為何人、究係收
    取抑或支出租金、參與何種合會等節，均無可僅憑該記載可
    資認定。直言之，該紀錄充其量僅能證明記載人涉有租金、
    合會事務，尚難遽認被上訴人確有收受租金、參與系爭合會
    、繳納會款、收取得標會款等節，遑論得以證明被上訴人有
    受委託收取租金、代上訴人標會、侵占得標會款等節。況佐
    以證人林玉花於原審審理時所證稱：上訴人有跟伊所組之合
    會，上訴人都是以自己的名義跟會，也是自己繳納會款給伊
    ，並未委託被上訴人或他人代繳。若有標到會，伊也會親自
    拿給上訴人等語甚明（原審卷第59頁至第60頁）。本院審酌
    該證人與兩造間並無任何怨隙，且經具結作證，足證其知悉
    若虛偽陳述將負擔之法律上嚴重後果，自無甘冒承擔偽證罪
    刑責之風險，偽詞構陷他人之必要與可能，所為證言應堪憑
    信，則證人上揭所言，益徵被上訴人未有代上訴人投標並收
    取標金等節甚明。
  (三)從而，上訴人既未提出可資證明所指事實為真之直接或間接
    證據，原審據認上訴人之請求無理由，並無不當。上訴人於
    本院審理時，仍執詞被上訴人有侵占標得會款云云，並重複
    提出於原審審理時已提出之記帳本及取款條為唯一憑證，復
    未提出其他事實及證據證明之，其據指原審判決不當，求為
    本院判命撤銷原審判決之聲明，自非可採。
八、綜上所述，被上訴人依據侵權行為法律關係，請求上訴人應
    給付被上訴人35萬0,260 元，及自99年5 月18日起至清償日
    止，按年息5%計算之利息，即屬無據。原審駁回上訴人之訴
    ，核無違誤。上訴意旨，仍執陳詞，指摘原判決不當，求予
    廢棄，為無理由，應駁回其上訴。
九、據上論結，本件上訴為無理由，依民事訴訟法第436 條之1
    第3項 、第449 條第1 項、第78條，判決如主文。
中    華    民    國    99    年     1     月    3    日
                  刑事第五庭  審判長法  官  黃國川
                                    法  官  劉定安
                                    法  官  張維君
以上正本係照原本作成。
本判決不得上訴。
中    華    民    國    99    年     1     月    3    日
                                    書記官  呂怜勳

司法院資訊處製作；財團法人民間司法改革基金會備份。
